【裁判字號】    97,訴,740
【裁判日期】    980928
【裁判案由】    毒品危害防制條例等
【裁判全文】
臺灣桃園地方法院刑事判決               97年度訴字第740號
公  訴  人  臺灣桃園地方法院檢察署檢察官
被      告  丁○○
                    （現因另案於臺灣桃園監獄執行中）
選任辯護人  楊偉奇律師
被      告  乙○○
                    （現因另案於臺灣桃園監獄執行中）
選任辯護人  李基益律師
被      告  甲○○
                    （現因另案於臺灣桃園監獄執行中）
選任辯護人  陳慶瑞律師
被      告  戊○○
                    （現因另案於臺灣桃園監獄執行中）
選任辯護人  謝崇浯律師
            辛○○律師
上列被告因加重強盜罪等案件，經檢察官提起公訴（97年度偵字
第313號、97年度偵字第12278號、97年度偵字第12279號），本
院判決如下：
    主  文
乙○○共同意圖為自己不法之所有，攜帶兇器，以強暴至使不能
抗拒，而取他人之物，累犯，處有期徒刑捌年陸月。
丁○○共同意圖為自己不法之所有，攜帶兇器，以強暴至使不能
抗拒，而取他人之物，累犯，處有期徒刑捌年貳月；又以加害生
命、身體之事，恐嚇他人致生危害於安全，累犯，處有期徒刑
月。應執行有期徒刑捌年月。
甲○○、戊○○均無罪。
    事  實
一、乙○○（綽號「偉哥」）前於民國88年因違反槍砲彈藥刀械
    管制條例案件，經臺灣高等法院90年度上訴字第2983號判決
    判處有期徒刑5年併科罰金80,000元，於民國95年1月24日假
    釋付保護管束出監，並於96年10月4日假釋期滿未經撤銷假
    釋，其未執行刑以已執行論而執行完畢（構成累犯）。丁○○（綽號「神經」、「長毛」）前於91年間因違反電信法等
    案件，經本院以91年度桃簡字第1038號判決判處有期徒刑4
    月確定，於92年3月25日易科罰金執行完畢；又於93 年間因
    傷害案件，經本院以93年度易字第607號判決判處有期徒刑7
    月，上訴後，嗣經臺灣高等法院以93年度上易字第1946號判
    決上訴駁回確定，於94年9 月21日縮刑期滿執行完畢；復於
    94年間因違反毒品危害防制條例案件，經本院以95年度桃簡
    字第612 號判決判處有期徒刑4 月確定，於95年9 月20日入
    監執行，於96年1 月20日期滿執行完畢（構成累犯）。
二、乙○○施用海洛因用量甚大而毒癮發作，即透過丁○○向友
    人戊○○央請代為尋找毒品來源。丁○○與戊○○談妥後，
    即相約在桃園市○○路尾某處先行驗貨測試毒品海洛因純度
    。隨後，甲○○便駕駛車牌號碼1271-RY 號自用小客車搭載
    丁○○、乙○○，己○○駕駛車牌號碼9617-DC 號自用小客
    車搭載戊○○至該處會合，並由戊○○攜帶1 小包之毒品海
    洛因至甲○○所駕駛之上開車輛交由乙○○施用測試該毒品
    之純度。經確認無誤後，己○○即將乙○○欲購買海洛因之
    事轉知丙○○。丙○○旋即備妥海洛因1 兩交付與己○○，
    並告知己○○將此毒品拿至桃園縣龜山鄉○○○路10之3號
    之林口長庚醫院復健大樓對面處交給乙○○並向其收取新臺
    幣（下同）19萬元，並將交易所得交與丙○○。其後，乙○○與丙○○多次聯絡購買毒品之事，丙○○基於與乙○○之
    情誼，便言明毒品價格為18萬元，並表示會派2 名小弟即己○○、戊○○前往交貨（丙○○、己○○涉販賣第一級毒品
    未遂部分，業經本院另行審結，各處有期徒刑10年6 月、9
    年2 月。戊○○涉犯販賣罪嫌部分則未據檢察官起訴）。嗣
    於97年9 月1 日上午10時許，己○○、戊○○抵達上開約定
    地點後，己○○下車從右邊褲袋取出毒品海洛因1 包欲交付
    與坐在甲○○所駕駛之上揭車輛右前座之丁○○並收取上開
    毒品代價之前，丁○○即向乙○○提議不要付購買毒品之錢
    與己○○，謀議既定且待己○○走來後，丁○○便要求己○○上車，己○○見有異狀遂攜帶該毒品返回其所駕駛之上揭
    車上。斯時，乙○○、丁○○竟共同基於意圖為自己不法所
    有之加重強盜犯意聯絡，由乙○○攜帶客觀上可供兇器使用
    之65 K2CO2瓦斯長槍1 枝，並以外套遮住，丁○○攜帶客觀
    上可供兇器使用之黑色CO2 瓦斯短槍1 枝、警棍（即鐵製甩
    棍）1 支朝己○○追去，丁○○即打開己○○駕駛座之車門
    以短槍抵住己○○胸口並要求己○○交出毒品，己○○不從
    ，便持警棍朝己○○之左大腿打下去，乙○○則持長槍打開
    左後車門進入己○○之車內以該槍抵住己○○背部並打其頭
    部（無證據顯示己○○是否成傷且未經告訴），以此強暴方
    式，至使己○○不能抗拒，而由丁○○搶走該包毒品，乙○○、丁○○2 人得手後，隨即上甲○○之車輛，丁○○並要
    求甲○○趕緊開車離開。嗣乙○○返回其林口租屋處後，即
    將強盜得來之毒品海洛因與丁○○、甲○○、戊○○朋分（
    甲○○、戊○○涉犯收受贓物罪嫌部分，未據檢察官起訴）
    。
三、丁○○因戊○○積欠債務尚未履行，於96年9月23日下午5時
    15分許，前往戊○○之姐庚○○（改名為詹沛瑾，下均稱庚○○）位在桃園縣八德市○○路181巷31弄8衖10號之住處，
    向庚○○之夫黃朝祺表示欲找戊○○，黃朝祺向丁○○表示
    戊○○未住此處，丁○○聞此，向黃朝祺稱戊○○欠伊錢，
    今天多少要還一點等語。黃朝祺旋即找庚○○出來與丁○○
    交談。庚○○即向丁○○表示是戊○○欠錢，與其無關，引
    發丁○○不滿，詎丁○○基於恐嚇危害安全之犯意，返回車
    上拿出1把長約30公分之白鐵刀子（無證據為槍砲刀械管制
    條例之刀械）走向庚○○、黃朝祺，向庚○○、黃朝祺表示
    ，如果不給錢的話，大家都很難看等語，以此加害生命、身
    體之事恐嚇庚○○、黃朝祺，致庚○○、黃朝祺心生畏懼而
    致生危害於安全。嗣黃朝祺向丁○○表示是否拿多少都能接
    受，丁○○則稱只要拿到錢就不會找麻煩等語。黃朝祺便拿
    2,300 元與丁○○，又應丁○○之要求，再拿10元硬幣15個
    共150 元交給丁○○。丁○○得手後隨即離開現場。
四、案經桃園縣政府警察局報告臺灣桃園地方法院檢察署檢察官
    偵查起訴。
    理  由
壹、證據能力方面
一、被告乙○○於警詢、偵訊所為之陳述：
(一)、被告乙○○於本院審理時稱警詢所述係警察給我看A1筆錄，
    說主要是抓藥頭，跟我們沒關係，要我照A1筆錄這樣講云云
    （見本院訴字卷卷二第56頁、卷三第176、176頁反面），另
    稱：警察告訴我怎麼講，且會切斷錄音講說「你現在講的不
    一樣」，再跟我講一遍，我當時人就軟的坐不住，這可以直
    接調警局帶子，當時我根本沒辦法坐，人就整個虛脫掉云云
    （見本院訴字卷卷三第185反面頁）；又稱：偵訊筆錄是檢
    察官就要我按照警詢筆錄說，而且我和檢察官吵架，有的時
    候檢察官會把錄音關掉云云（見本院訴字卷卷二第56、66、
    67 頁），另稱：96年12月14日之偵訊筆錄，檢察官不讓我
    看筆錄，檢察官說「你就不用看，不關你的事，你簽字就好
    了」云云（見本院訴字卷卷三第181頁）。
(二)、按被告之自白，須非出於強暴、脅迫、利誘、詐欺、違法羈
    押或其他不正之方法，且與事實相符者，得為證據，刑事訴
    訟法第156條第1項定有明文。是以，被告之自白必須同時具
    有「任意性」及「真實性」兩要件，始具有證據能力，此即
    所謂之「自白法則」。被告乙○○所爭執者，在於其自白是
    否經員警、檢察官以脅迫、利誘等方式取得，而違反自白之
    「任意性」要件。細繹被告乙○○於警詢稱：當時是丁○○
    與其朋友綽號「小傑」見面聯絡購買1兩海洛因，由甲○○
    駕駛其休旅車1271-RY載我及丁○○與「小傑」見面，看了
    樣品海洛因（0.02公克），由丁○○說要購買，就約在林口
    長庚醫院，對方駕駛白色自小客車跟著我們的車到龜山鄉○○○路案發地點，綽號「小傑」說沒辦法就回到車上，丁○○與我下車，我拿甩棍丁○○拿長槍（道具槍）到他們車上
    ，我拿甩棍指著駕駛車輛的人頭部（指己○○），丁○○在
    車旁拿著外套遮著長槍，綽號「小傑」說快把東西給他們，
    己○○就把毒品交給丁○○。我與丁○○及甲○○回到林口
    租屋處，丁○○開甲○○的車出去至中午12時許載綽號「小
    傑」回來，該海洛因分做4份，我拿了2份，丁○○及甲○○
    各分1份。我與丁○○又分出1份給綽號「小傑」等語（見臺
    灣桃園地方法院檢察署97年度偵字第12278號卷卷一【下稱
    偵卷C卷】第27頁），就何人持長槍、甩棍、同案被告己○○遭毆打之部位等細節不但與證人A1所述不同，另就事後分
    贓一情亦為證人A1所無之陳述，甚者，被告於偵查及本院行
    準備程序時皆未言及員警於製作警詢筆錄時有何脅迫、利誘
    等非法取供之舉，而觀諸警詢筆錄係採一問一答之方式為之
    ，警詢過程全程錄影且錄影畫面連續、無中斷，被告乙○○
    接受詢問時，精神狀態良好，且於警詢筆錄上記載出於自由
    意識所為之陳述，警方沒有對我刑求逼供等語，有本院製作
    之警詢錄影光碟勘驗筆錄在卷可查（見本院訴字卷卷三第45
    至65頁），難謂被告乙○○於警詢所述係依照證人A1之筆錄
    而為，復無證據證明被告乙○○係在毒癮發作狀態下陳述，
    其警詢陳述之任意性，應無可疑。又其於警詢筆錄係親自簽
    名並捺指印，審酌被告乙○○於甫為警查獲時，要無受他人
    干預之可能。此外，被告乙○○前有違反槍砲彈藥刀械管制
    條例、收受贓物、施用第一級毒品、第二級毒品等罪經法院
    判處有期徒刑之前案紀錄，有臺灣高等法院被告前案紀錄表
    附卷可稽（見本院訴字卷卷一第22至26反面頁）。是被告乙○○既曾數次經歷刑事訴訟偵審程序，理應瞭解其自白於法
    律上之利害關係，豈會按員警要其依照他人筆錄陳述而為此
    損人不利己之陳述，顯與常情相悖，不足憑採，益認被告乙○○應係自行分析利害關係，始於警詢時自白上開犯行。從
    而，被告乙○○於警詢所為之陳述，並無違反被告自白任意
    性至明。
(三)、經本院分別於98年1月13日、同年1月16日、同年1月19日、
    同年1月20日勘驗證人乙○○於97年5月16日、同年5月30日
    、同年5月23日之偵訊錄影光碟，勘驗結果：(1)錄影畫面連
    續、無中斷之情事。(2)訊問過程一問一答。(3)檢察官訊問語
    氣懇切，並沒有用強暴、脅迫、疲勞訊問等之不正方式為之
    。(4)被告乙○○受訊問時，當時的精神狀況並無不佳之情形
    (5)偵訊筆錄之記載與錄影內容大致相符等情，有勘驗筆錄在
    卷可稽（見本院訴字卷卷三第66至100反面頁），悉無被告
    乙○○所指之前開情節，準此，由此客觀情勢觀之，被告乙○○於偵訊時之自白，核與其餘之證據資料相符（詳如後述
    ），足見被告乙○○之自白具任意性，應具有證據能力。
二、被告甲○○於警詢所為之陳述：
    被告甲○○於本院審理時稱：我去做筆錄時乙○○已經先做
    好筆錄了，然後我在做筆錄時，乙○○在我對面，乙○○就
    來跟我說「你就這樣寫就對了，這樣我們才比較沒有事」云
    云（見本院訴字卷卷三第193及其反面頁），然經本院勘驗
    被告甲○○之警詢錄音帶，其警詢過程全程錄音，雖錄音偶
    有中斷、不連續，惟員警詢問語氣懇切，並無以強暴、脅迫
    、利誘、疲勞訊問等不正方法取供之情事，且被告甲○○接
    受詢問時，精神狀態良好，員警與被告甲○○問答過程中，
    並未有其他人之聲音在旁指示其應如何應答之情狀等，有卷
    附之勘驗筆錄可佐（見本院訴字卷卷三第219 至228 反面頁
    ）。何況，倘被告甲○○認於製作警詢筆錄斯時有上開情事
    之發生，何以於偵訊，與被告乙○○互為對質時，仍為與警
    詢內容相一致之證述，詳如後述，是被告甲○○此部分之辯
    稱，不足憑採，足見被告甲○○於警詢之自白具任意性，應
    具有證據能力。
三、被告丁○○於警詢所為之陳述：
    被告丁○○於本院審理時稱：那時候我剛被無抓沒有多久而
    已，蠻模糊的云云（見本院訴字卷卷四第100頁），又稱警
    詢的時候是警察打好後才問我云云（見本院訴字卷卷四第17
    8頁）。惟經本院勘驗被告丁○○之警詢錄影光碟，勘驗結
    果：(1)錄影畫面連續。(2)訊問過程一問一答。(3)員警詢問語
    氣懇切，並沒有用強暴、脅迫、疲勞訊問等之不正方式為之
    。(4)被告丁○○偉受訊問時，當時的精神狀況良好。(5)偵訊
    筆錄之記載與錄影內容大致相符等情，有勘驗筆錄在卷可稽
    （見本院訴字卷卷四第198至213反面頁），並無被告丁○○
    所指之前開情節，且無證據證明被告丁○○係在毒癮發作狀
    態下陳述，因之，其警詢陳述之任意性，應無可疑。
四、證人即同案被告己○○警詢就被告戊○○、丁○○、甲○○
    犯罪以證人身分所為之陳述：
(一)、按被告以外之人於檢察事務官、司法警察官或司法警察調查
    中所為之陳述，與審判中不符時，其先前之陳述具有較可信
    之特別情況，且為證明犯罪事實存否必要者，得為證據，刑
    事訴訟法第159 條之2 定有明文。而此條所謂之較可信之特
    別情況，包括：證人是否採用一問一答方式詢問，以及證人
    於犯罪發生後不久，其對犯罪之狀況記憶猶新，比在時間上
    相隔較久之審判庭所為之證述為可靠，亦即在檢察事務官、
    司法警察官或司法警察調查中所為之陳述，比在法庭上之證
    述更有條理、清楚，更符合客觀情況等；又所謂較可信之特
    別情況，非完全必須以外部附帶情況為判斷標準，亦得以根
    據該供述內容本身作為推知外部情況之參考資料。
(二)、查，證人己○○於警詢時所陳稱：我駕駛自用小客車車號
    9617-DC至林口長庚醫院復健大樓前，之後1部銀色休旅車開
    來，要我的車跟著走，開到桃園縣龜山鄉○○○路10之3號
    斜對面路旁停車後，我下車往對方車輛走去，對方車上坐3
    個人，我從右邊褲袋拿出海洛因1包，並叫他們把錢交給我
    ，駕駛座右邊男子叫我上車，我不上車就走回我車上，對方
    有2名男子從車上下來，1名男子拿長槍（坐後座男子），1
    男子手拿1把短槍（坐前座）走向我這裡，拿短槍男子打開
    我司機座車門，持槍抵住我胸口並說東西（指海洛因）拿來
    ，抽出1支警棍朝我左大腿打下去。持長槍男子，打開左後
    車門坐進來用手抓住我背部打我頭部，持短槍男子搶走那包
    海洛因之後，那2人跑到渠等之車上，另1名男子開車載那2
    名開離去，我有追對方的車一陣子，對方往林口高速公路方
    向逃逸等語（見偵卷C卷第13頁）。嗣被告於本院審理時，
    則翻異前詞改稱：我拿葡萄糖騙乙○○云云（見本院訴字卷
    二第70、71頁），是證人己○○於警詢中所述，與本院審理
    時所述，二者顯然不符，惟審酌證人己○○於甫為警查獲時
    ，要無受他人干預之可能，並佐以後述之理由，足認證人己○○於警詢中之陳述，較之於本院審理中所述可信，而此證
    述為證明被告丙○○犯罪事實存否所必要者，依前揭說明，
    自具有證據能力。
五、證人庚○○於警詢、偵訊所為之證述：
    證人庚○○於警詢及偵訊均證稱：我跟丁○○說我真的沒有
    錢，丁○○不高興，就回車上，拿一把類似白鐵的刀子，長
    約30公分，拿出來恐嚇我和我老公，說不給的話，大家都很
    難看，看到刀子大家都很害怕等語（見臺灣桃園地方法院檢
    察署97年度偵字12279號卷卷一【下稱偵卷E卷】第66至69頁
    、臺灣桃園地方法院檢察署97年偵字第12279號卷二【下稱
    偵卷F卷】第116、117頁）。然其於本院審理時，竟翻異前
    供，改證稱：我不覺得丁○○對我有任何威脅云云（見本院
    訴字卷卷四第161反面頁），是證人庚○○於警詢、偵查中
    所述，與本院審理時所述，二者顯然不符，惟審酌證人庚○○親身經歷此案發生經過，甫於案發後接受員警詢問，嗣接
    受檢察官訊問時，要無受他人干預之可能，並佐以後述之理
    由，足認證人庚○○於警詢、偵訊時之證詞，較之於本院審
    理中所述可信，而此證述內容為證明被告丁○○為恐嚇犯行
    存否所必要者，自具有證據能力。
六、證人即被告乙○○、甲○○、戊○○、丁○○於警詢之陳述
    ：
(一)、按刑事審判上之共同被告，係為訴訟經濟等原因，由檢察官
    或自訴人合併或追加起訴，或由法院合併審判所形成，其間
    各別被告及犯罪事實仍獨立存在。故共同被告對於其他共同
    被告之案件而言，為被告以外之第三人，本質上屬於證人，
    為確保被告對證人之詰問權，證人於審判中，應依法定程序
    ，到場具結陳述，並接受被告之詰問，其陳述始得作為認定
    被告犯罪事實之判斷依據（最高法院93年度台上字第5726
    號判決意旨參照）。查，公訴人援引共同被告乙○○、丁○○、甲○○、戊○○於警詢中所為之證述為其他被告犯行之
    證據，無異屬「被告以外之人」之陳述，合先敘明。
(二)、被告乙○○之辯護人雖否認證人丁○○、甲○○、A1即戊○○警詢筆錄之證據能力（本院訴字卷卷一第93頁）；被告丁○○之辯護人雖否認證人乙○○、甲○○、戊○○、己○○
    警詢之證據能力（本院訴字卷卷一第93頁）；被告甲○○之
    辯護人雖否認證人乙○○、丁○○、己○○、A1即戊○○警
    詢筆錄之證據能力（見本院訴字卷卷四第190頁）；被告戊○○之辯護人雖否認證人甲○○、乙○○、丁○○警詢筆錄
    之證據能力（本院訴字卷卷一第93頁），然本院業已傳喚渠
    等以證人之身分到庭接受各該被告及渠等辯護人之詰問，渠
    等詰問權已獲得保障，本院審酌證人戊○○、乙○○、丁○○、甲○○、己○○因渠等警詢時之陳述與審判中之證述情
    節有所不符，然渠等係於甫案發後向員警所為之陳述，對案
    發情況之記憶當甚為清晰，不致發生一般傳聞證據中證人記
    憶瑕疵之風險，且渠等從知覺事實至到警局陳述為止期間內
    亦無其他干擾因素的介入，復渠等於警詢所述為證明本案關
    於強盜、恐嚇事實之存否所必要，再稽徵諸後述之理由，故
    認證人乙○○、戊○○、甲○○、丁○○於警詢之陳詞，均
    應認有證據能力。
七、證人即共同被告乙○○、丁○○、甲○○於偵查時之證述：
    按被告以外之人於審判外之言詞或書面陳述，除法律另有規
    定者外，不得作為證據；被告以外之人於偵查中向檢察官所
    為之陳述，除顯有不可信之情況者外，得為證據，刑事訴訟
    法第159條第1項、第159條之1第2項分別定有明文。查，證
    人乙○○、丁○○、甲○○於偵查中向檢察官所為之陳述，
    業經具結，且自筆錄內容觀之，無不正取供之情事，而無顯
    不可信之情況，依上開規定，均自有證據能力。
貳、被告乙○○、丁○○有罪部分：
一、認定事實所憑之證據及認定之理由
(一)、被告乙○○、丁○○被訴加重強盜罪部分：
  1.訊據被告乙○○、丁○○固坦承搭乘被告甲○○所駕駛上揭
    車輛與同案被告己○○、被告戊○○於上揭時地進行交易，
    惟矢口否認有何加重強盜之犯行，被告乙○○辯稱：根本沒
    有強盜這件事情。我們都是很好的朋友，而且我也拿錢，海
    洛因送來之後，我發現東西也摻有糖粉在裡面，我給己○○
    12萬元云云。被告丁○○則辯稱：我沒有強盜云云。
  2.被告乙○○之辯護人為其辯稱：被告乙○○確因己○○以葡
    萄糖粉與伊進行毒品交易後，為索回遭詐騙之現金10萬元，
    方與被告丁○○共同向己○○取回前開款項云云（見本院訴
    字卷卷四第188反面）；被告丁○○之辯護人為其辯稱：己○○將其金錢返還，係眼見偽毒品遭人發現，而自己願意將
    金錢歸還，並非遭搶奪云云（見本院訴字卷卷四第195頁）
    。是本案爭點厥為被告乙○○是否確與同案被告己○○等人
    進行毒品海洛因交易，又被告乙○○、丁○○等人是否持兇
    器為強盜該毒品之犯行等節。
  3.經查，同案被告丙○○、己○○向被告乙○○兜售海洛因而
    著手販賣海洛因之事，業經本院另行審結判決有罪在案（見
    本院訴字卷卷四第124至134反面頁），且被告乙○○以證人
    之身分在偵訊時證稱：我用的量比較大，我當天回去就有在
    用了，那個毒品確實是海洛因沒有錯，因為我用的比較純、
    比較多等語（見臺灣桃園地方法院檢察署97年度偵字第313
    號卷【下稱偵卷A卷】第55、56頁），被告丁○○以證人之
    身分在偵訊證稱：當天在中正路尾到長庚醫院這段時間，跟
    小傑有跟多通聯紀錄，證明我講得不是假的，是毒品交易等
    語（見偵卷A卷第144頁），另證人即被告甲○○於偵訊時亦
    證稱：到乙○○租屋處後，我和乙○○、丁○○都有分毒品
    ，是海洛因等語（見偵卷A卷第86頁），足見被告甲○○駕
    車搭載被告乙○○、丁○○於上揭時、地與同案被告己○○
    、被告戊○○進行毒品交易，且該毒品確為海洛因等情，應
    屬信實。
  4.證人A1即被告戊○○於警詢時陳稱：我的朋友綽號「阿嘉」
    打電話約我一同至長庚醫院處理事情，「阿嘉」駕駛1部白
    色豐田、1500cc自小客車，至臺北縣三峽鎮載我至林口長庚
    醫院復健大樓前等候，之後1部現代銀色休旅車前來（車上
    坐3個人），要我們的車跟對方的車走，2部車開到桃園縣龜
    山鄉○○○路10之3號斜對面路旁停車後，「阿嘉」即下車
    ，從其左褲袋拿出1包東西走到對方現代休旅車旁沒有多久
    ，我不知他們談了什麼話，「阿嘉」那著那包東西走回來上
    了車，對方自車上下來2名男子，其中1名綽號「神經」叫丁○○，手上拿1把手槍走向我們這裡，另1名綽號叫「偉哥」
    ，手拿1把長槍緊跟過來，丁○○打開司機座車門，持槍抵
    住「阿嘉」胸口並說東西拿來。綽號「偉哥」手持1把長槍
    打開左後車門坐進來用該把長槍抵住「阿嘉」背部，丁○○
    抽出1支警棍朝「阿嘉」左大腿打下去，然後搶走「阿嘉」
    那包東西後，丁○○與「偉哥」跑到他們的車上開車離去等
    語（見偵卷C卷第38頁），核與證人即同案被告己○○於警
    詢時陳稱：「我於96年9月1日上午10許接到呂明（改名呂宗
    ）打電話給我，約我在桃園市○○路與寶橋路路口將1包海
    洛因毒品交給我，並告訴我將該包毒品拿至林口長庚醫院復
    健大樓前交給綽號『偉哥』，並將毒品交易所得新臺幣19萬
    元拿回交給呂宗，我拿到毒品後就駕駛自小客車車號9617-D
    C號至林口長庚醫院復健大樓前，之後，1部銀色休旅車開來
    ，要我的車跟他們（指乙○○、丁○○、甲○○等人）的車
    走，開到桃園縣龜山鄉○○○路10之3號斜對面路旁停車後
    ，我下車往他們車輛走去，他們車上坐3個人，從右邊褲袋
    拿出海洛因1包，並叫他們把錢交給我，駕駛座右邊男子叫
    我上車（經查為丁○○），我不上車就走回我車上。對方有
    2名男子從車上下來，1名男子拿長槍（坐後座男子），1名
    男子手上拿1把短槍（坐前座）走向我這裡，拿短槍男子打
    開我司機座車門，持槍抵住我胸口並說東西（海洛因）拿來
    ，抽出1支警棍朝我左大腿打下去。持長槍男子，打開左後
    車門坐進來用手抓住我背部打我頭部，持短槍男子搶走那包
    海洛因之後，他們2人跑到他們的車上，另1名男子開車載他
    們離去，我有追他們的車一陣子，他們往林口高速公路方向
    逃逸。」等語（見偵卷C卷第13頁），就何人持長槍、何人
    持短槍、警棍、己○○遭毆打之部位、強盜經過等細節，均
    大致相符。抑且，證人即被告甲○○於警詢時陳稱：我不知
    道丁○○與乙○○要去強盜己○○的海洛因毒品，我以為載
    丁○○與乙○○到該處是要去購買毒品，當時是乙○○持1
    把長槍，丁○○持1 把手槍及甩棍（即警棍）一起去強盜己○○之海洛因毒品。是丁○○提議強盜己○○的海洛因毒品
    等語（見偵卷A 卷第7 頁、偵卷C 卷第31、32頁）。其於偵
    訊時證稱：是丁○○持甩棍、短槍下車，乙○○拿著長槍下
    車，好像用外套遮住，乙○○與丁○○下去追前面的車等語
    （見偵卷A 卷第22頁）；復證稱：對方是1 個成年男子（指
    己○○）下來，我不認識，他們的車子停在我們附近，丁○○叫對方拿毒品給丁○○看，結果對方就拿1 大包在手上給
    丁○○看，毒品數量約1 個手掌大，丁○○就叫對方上車，
    對方不肯上車，就往他們車上走，丁○○及乙○○就下車，
    丁○○就拿1 個短槍及甩棍，乙○○就拿了長槍用外套包住
    ，乙○○就帶著槍進人家的後座，丁○○就拿甩棍追打拿毒
    品的人，當時我在車上，我有看到拿毒品那個人已經進駕駛
    座了，我看到丁○○有做打的動作，對方的車是停在我們前
    面，所以看得很清楚，後來丁○○也上車，後來過了約1分
    鐘，丁○○、乙○○2 人都下車，往回跑，身上都還帶著槍
    及甩棍，上車後丁○○就叫我趕快開車，我就開走了等語（
    見偵卷A 卷第31、118 頁），與上開證人戊○○、己○○所
    言，相互勾稽，亦相符合。再者，丁○○於警詢時亦坦承：
    我持1 把黑色CO2 瓦斯短槍及甩棍，乙○○持65KCO2瓦斯長
    槍等語（見偵卷C 卷第19頁），亦堪認定。就事後至被告乙○○林口租屋處分配毒品海洛因乙端，亦迭經被告乙○○於
    警詢、偵查中證稱：我與丁○○及甲○○回到林口租屋處，
    丁○○開甲○○的車出去至中午12時許載綽號「小傑」回來
    ，該海洛因分做4 份，我拿了2 份，丁○○及甲○○各分1
    份，我與丁○○又分出1 份給綽號「小傑」等語明確（見偵
    卷A 卷第17、55、121 頁），核與被告甲○○迭於警詢、偵
    查中證稱：丁○○就將剛搶到的毒品拿出來分給我和乙○○
    ，後然我就看見乙○○與丁○○分海洛因毒品給者名綽號叫
    阿傑之男子等語（見偵卷A 卷第8 、11、22、121 頁），尚
    稱一致，是被告乙○○、丁○○、戊○○、甲○○確有分贓
    毒品海洛因之事，情極明灼。至證人己○○究從何處褲袋取
    出毒品及被告乙○○究以手抑或長槍抵住其之背部等節，證
    人己○○與戊○○證述略有不同，而被告乙○○持長槍時有
    無以外套遮住一節，則為證人己○○、戊○○所未提及。查
    ，證人己○○係親身從口袋取出毒品走向被告乙○○等人停
    車處，自當對毒品擺放位置較為清楚，反觀證人戊○○係坐
    在車上觀看，時間甚為短暫，難免有角度或記憶上之誤差，
    自以證人己○○所稱從右邊褲袋取出海洛因1 包，較為可採
    。另查，證人己○○返回車上後，嗣被告乙○○從左後車門
    進入車內，則被告乙○○係以何物抵住其背部，證人己○○
    自無法以肉眼觀察，而僅能單憑感覺，而此時，證人戊○○
    係在證人己○○車上右側前車座，當可親眼且清楚目擊被告
    乙○○為何舉動，是此部分，自以證人戊○○稱被告乙○○
    以長槍抵住證人己○○背部，殊值採信。再查，被告甲○○
    於偵查時均證稱乙○○下車時拿了長槍用外套包住等語，如
    前所述，既然被告乙○○係從被告甲○○車上離去前至證人
    己○○車上，則斯時，被告乙○○之舉動自當印入被告甲○○眼簾，且長槍外型巨大，容易引人側目，案發當時正值白
    晝，故被告乙○○持長槍下車時有以外套遮住之情，成理可
    信。
  5.證人戊○○於本院審理時改證稱：己○○下車拿葡萄糖給乙○○他們，不會很久，己○○就上車了。丁○○拿甩棍，乙○○下車時拿手上拿著西裝，我不知道裡面有無隱藏東西，
    走過來，丁○○就站著駕駛座旁邊，要開己○○的門，把己○○的門打開站在那邊，乙○○坐到後座那裡，就罵己○○
    說「你這種東西還敢拿出來騙」，丁○○就不知道拿什麼，
    我不知道那是不是錢，後來是己○○說錢被他們拿走了。關
    於警詢說丁○○跟乙○○都有用槍抵住己○○的部分，是我
    自己這樣想的，事實上就是乙○○拿西裝過來，我去警察局
    故意講成是槍，我不知道丁○○那個是不是打火機，應該是
    吧，反正我就是怕乙○○，我就故意講的很嚴重，那時我到
    刑大的時候，我跟小隊長有先聊一段天，就聊很久，到最後
    聊一聊，才做這個筆錄的云云（見本院訴字卷卷四第105 反
    面至114 頁），然本院就此依職權訊問證人即承辦員警桃園
    縣警察局刑警大隊小隊長蘇明瑜，其於本院審理時證稱：「
    （問：戊○○是否有跟你說他可能惹到偉哥，所以希望警方
    能趕快來辦這個案件？）沒有，戊○○是說只知道他是偉哥
    ，他的身分不願意曝光，所以我以A1這個代碼來跟他製作筆
    錄。（問：他有跟你說他會怕偉哥？）有，因為一般檢舉的
    人都怕身分曝光。（問：可是之前戊○○在本院審理作證時
    ，他說他在警詢的時候說，他有被搶走1 包海洛因，是因為
    事情發生後，他擔心偉哥找他報復，所以他去問刑警大隊的
    小隊長該怎麼辦，你才教他說乾脆被搶走一包海洛因，所以
    他在警詢這樣講，有無此事？）答沒有，因為現場我不知道
    。（問：他的意思就是說因為他怕偉哥報復，所以你才教他
    說偉哥搶走1 包海洛因，等於是把偉哥安插1 個強盜案件？
    ）不可能。（問：可是你的線民這樣講你？）不可能，因為
    來龍去脈是由他來檢舉，詳細的內容我們才可以記載在筆錄
    上面。（問：他還說這樣講的目的可以讓乙○○揹上1 條強
    盜罪，你們就去抓他，這樣他就安全，不用怕乙○○找他報
    復？）因為乙○○這號人物我也不認識他，我跟他也沒有什
    麼仇恨，為何要這樣做。（問：你會不會因為要保護你的線
    民，免受乙○○的報復，所以教他說的？）不可能。（問：
    當你接到線報以後，你採取何種偵查作為，你是朝強盜方向
    偵辦，還是朝毒品交易方向偵辦？）因為檢舉筆錄已經做起
    來了，我們就是朝著強盜的部分去偵辦。（問：戊○○有提
    到說白色粉末那包是海洛因，為何你們沒有朝毒品交易的方
    向循線偵破毒品的來源？）我們要先找到直接的被害人己○○，因為他是當事人，所以我們才在9 月18日在臺北縣把他
    逮捕到案，由他來供案由會比較清楚，他也坦承是毒品被搶
    。（問：以毒品交易跟強盜案件，依照你們內部績效的積分
    ，積分是哪一個比較高，還是都一樣？）強盜的部分比較高
    ，販賣毒品的部分，因為己○○也有交代這包海洛因是一個
    叫做丙○○的朋友交給他送到長庚醫院去交給偉哥，所以那
    天早上才會到長庚去交易，交易結果是被搶。（問：你會陷
    害你自己的線民？）不會，因為通聯紀錄上，案發前後他們
    都有聯繫，而且乙○○又說戊○○有來分毒品，所以我們不
    得不把他移送。」等語（見本院訴字卷卷四第170 至176 反
    面頁），員警蘇明瑜嚴正否認有教導被告戊○○誆稱被搶走
    1 包海洛因，以陷害被告乙○○一情。倘被告戊○○所述為
    真，渠等以葡萄糖充當毒品海洛因所欺騙之對象僅為被告乙○○1 人，僅須避免被告乙○○之報復即可，且被告戊○○
    亦深知被告丁○○僅施用安非他命，沒有施用海洛因（見本
    院訴字卷卷四第109 頁），又豈須將被告丁○○一併構陷，
    實值存疑。矧證人蘇明瑜與證人戊○○非親非故，證人蘇明
    瑜何須為線民羅織一不存在之情節，而誇飾渲染、空言誣指
    被告乙○○、丁○○，亦違常理。再者，果若證人蘇明瑜為
    求辦案績效而為此舉，其大可於筆錄上載明被告乙○○、丁○○分持制式槍枝強盜，反更可累加高達40分之積分（見本
    院訴字卷卷四第173 頁），卻未為此，尤見證人戊○○於本
    院審理時翻異前供，以上揭證述予以搪塞，純屬杜撰之詞，
    難以憑信。
  6.證人即同案被告己○○於偵訊時先改稱：當天在長庚醫院附
    近與對方碰面，對方都沒有打我，或也沒有拿東西敲我車子
    云云（見偵卷A卷第142頁），後於本院審理時又改證稱：我
    走過去乙○○等人車上，然後拿葡萄糖給乙○○等人，在那
    邊僵持一下子，乙○○等人拿錢給我，我就走上車，結果乙○○等人又衝下來，丁○○開我前門，乙○○開我後門，坐
    進來。我記得乙○○跟我說連伊的錢都敢騙，然後就在拉扯
    ，不知道哪一個人打我兩巴掌，乙○○和丁○○手上沒有拿
    任何東西。拉扯的時候，我有試圖把錢拿回來，而互相拉扯
    。戊○○都坐在旁邊，我不知道戊○○有何反應，我有記不
    得戊○○有無問我發生什麼事情云云（見本院訴字卷卷三第
    161 反面至166 反面頁），說詞前後矛盾。且查，證人己○○於本院審理時自陳其騙被告乙○○，作賊心虛而未當場清
    點毒品價款即趕緊走回車上乙詞（見本院訴字卷卷三第170
    頁），既然證人己○○以葡萄糖充當海洛因而心虛，豈會見
    被告乙○○、丁○○衝上前來，未趕緊開車逃跑，反在車上
    與渠等相互拉扯；抑者，既與被告戊○○同謀以葡萄糖欺騙
    被告乙○○，衡之常情，必會同仇敵慨，然被告戊○○見證
    人己○○事跡敗露，被告乙○○、丁○○隨即衝上前來，何
    以證人己○○未向被告戊○○求救，抑或被告戊○○見狀卻
    未採取任何援助，毋屬怪哉。又，證人己○○證稱：我在警
    局時說一個人拿長槍是坐後座的人，一個人拿短槍是坐前座
    的人，朝我這邊走過來，是警察叫我說的，因為那時候我跟
    我朋友被抓，我當時跟警察說放我朋友回去，我就照這樣講
    云云（見本院訴字卷卷三第166 反面、167 頁），惟查，證
    人己○○前有販賣第二級毒品、施用第一級毒品、第二級毒
    品等罪經法院判處有期徒刑之前案紀錄，經歷多次之偵審程
    序而具豐富之訴訟經驗，對於其供述於法律上之利害關係自
    當了然於心，豈會因員警之恐嚇而將無關之人牽涉其內，而
    製造自身之麻煩。再者，警詢時果若證人己○○確因與警交
    換提件而為供述，其後也知警未依照承諾釋放其之友人，而
    其既明白知曉實情，何以未於偵查甚至本院行準備程序時均
    未告知與員警交換條件之情，以洗刷對被告乙○○、丁○○
    不實之指控，反於偵訊時證稱：警詢當時迷迷糊糊的云云（
    見偵卷A 卷第107 頁）。基此，其所謂與員警交換條件云云
    ，孰能置信；況，證人己○○於偵查時證稱：警局所述不實
    在，對方沒有搶我，我之前跟小傑有仇恨在，當天在長庚醫
    院跟偉哥碰面，是因小傑要找偉哥他們修理云云（見偵卷A
    卷第104、105頁），經偵查檢察官就此質之被告甲○○、丁○○、乙○○，均為渠等所否認，被告甲○○證稱：我跟己○○、戊○○即小傑根本就不認識，那天我得到的訊息是要
    載乙○○去桃園買海洛因等語（見偵卷A卷第118頁）；被告
    乙○○證稱：沒這回事，這個就是毒品買賣，我不認識他，
    幹嘛修理他，而且要修理他也不需要我出馬，這是不可能的
    等語（見偵卷A卷第122頁）；被告丁○○證稱：我沒有打己○○，就是毒品交易等語（見偵卷A卷第144頁），迺證人己○○於本院審理時就此部分亦改前供證稱：因為乙○○他們
    發現的速度太快了，我才會聯想說戊○○找人打我云云（見
    本院訴字卷卷三第167頁），前後供述不一。公訴檢察官執
    此再質諸證人己○○，其均以「我不知道，當時想法就這樣
    」等語回應（見本院訴字卷卷四第167反面頁），另對於被
    告乙○○、丁○○下車找伊之原因及於警詢時稱有人拿警棍
    打伊左大腿等情，亦改證稱：我不知道、不記得云云（見本
    院訴字卷卷三第169、175反面頁），由見被告己○○就其事
    後翻異前供，無法自圓其說。次查，被告丁○○於本院審理
    時並未否認當時持有甩棍及短槍，且車上帶有長槍一事（僅
    辯稱持有短槍造型之打火機，見本院訴字卷卷四第94反面）
    ，顯與證人己○○前揭證述不符，益徵證人己○○上揭證述
    ，乃為迴護被告乙○○、丁○○所為避重就輕之詞，委無足
    採。
  7.至證人即被告乙○○於本院審理時證稱：我在警察局有跟警
    察說我想要買毒品，結果被葡萄糖騙了，警察跟我說「不用
    這樣講，反正你就講說你去買毒品就好了」，而且說「他們
    有這樣分就好了，這樣你就沒有多大責任」。我在警詢人整
    個虛脫，迷迷糊糊的。在偵查中，檢察官就按警詢筆錄，A1
    筆錄是這樣寫的云云（見本院訴字卷卷三第182至186反面頁
    ），然經本院勘驗被告乙○○於警詢、偵查之筆錄，悉無發
    現有何其所指稱之上開情事，詳如前述。況倘員警讓被告乙○○依照證人A1筆錄陳述為真，然對照被告乙○○與證人A1
    之警詢筆錄，證人A1未提及其有參與分配毒品一事，反係被
    告乙○○在警詢中供出：戊○○事後有分毒品，我才知道戊○○是串通一起強盜該毒品的一份子等語（見偵卷A 卷第18
    頁），且被告乙○○於警詢時稱：我沒有打，我就指著己○○的頭云云，就己○○遭毆打之部位及為何人所致，亦與證
    人A1於警詢時所述相異。因之，若無此事之發生，被告乙○○豈會說出證人A1所未論及之情節，且被告乙○○有多筆之
    前科紀錄，已如前述，其接受員警詢問早已司空見慣，焉會
    輕言順從、聽信員警之詞，主動供出損人不利己之情節，而
    身攬刑責，由以其在法庭中之態度更見於此。甚者，揆之被
    告乙○○於警詢、偵查之筆錄，亦選擇多為對己有利之陳述
    ，顯然係經過其分析利弊得失後所為。其次，被告乙○○於
    偵訊自陳其海洛因用的比較純等語（見偵卷A 卷第56頁），
    是在接獲己○○所交付以葡萄糖偽裝成海洛因之毒品時，一
    嚐即知該包為葡萄糖，並衝至證人己○○車內用髒話罵伊，
    之後因知是丙○○之朋友，就不為難伊，何以被告乙○○於
    本院審理時會稱：後面我還不甘心地拿葡萄糖注射器施打云
    云（見本院訴字卷卷三第179 反面、180 頁），顯非事理之
    常。況且，被告乙○○就是否交付購毒價款一情，先稱：有
    把這10萬元拿回來云云（見本院訴字卷卷三第179 頁），後
    稱：我到今天都記得這10萬元沒有拿回來，因為我到晚上要
    買毒品，就沒有錢，只有1 萬元云云（見本院訴字卷卷三第
    187 反面頁），再稱：我確實有拿10萬元給他們（指己○○
    等人）云云（見本院訴字卷卷四第183 反面），說詞前後反
    覆，更與其辯護人之前揭辯護意旨所稱不同。此外，就其何
    以在警詢時未說被騙、未說沒有分到東西、為何在警詢時說
    丁○○不給錢，我和丁○○就下車，我拿甩棍、丁○○拿長
    槍、我知道這是套好的、回租屋處分毒品、如何分贓等本案
    重要情節質諸被告乙○○，其不是回答係按照證人A1筆錄講
    的，就是稱我在提藥，人迷迷糊糊的，均以含混之詞帶過，
    毋寧益徵被告乙○○上揭證述內容，俱無足取。證人即被告
    甲○○於本院審理時則附和被告乙○○之證述，改證稱：我
    做筆錄時乙○○已經先做好筆錄了，然後我在做筆錄時，乙○○在我對面，乙○○有跟我說大概是這樣的情形，乙○○
    還有來跟我說「你就照這樣寫就對了，這樣我們才比較沒有
    事」。當我要回答什麼答案時，乙○○都會來插嘴糾正我云
    云（見本院訴字卷卷三第193 至194 頁），然觀諸被告乙○○、甲○○於警詢製作筆錄之時間，一為96年12月14日下午
    2 時50分至4 時53分，一為96年12月14日下午3 時25分至5
    時5分，2人幾乎同時間製作筆錄（見偵卷A卷5至9、14 至19
    頁），復細繹乙○○之警詢筆錄，前半部並非關於本案案情
    之追查，被告乙○○何能於該時在旁指導被告甲○○如何陳
    述內容？已非無疑。況被告甲○○於警詢時陳稱：乙○○拿
    長槍，丁○○拿甩棍打己○○大腿等情，皆非被告乙○○在
    警詢所陳述內容，被告乙○○反稱自己是拿甩棍，不是拿長
    槍云云（見偵卷A卷第17頁），再經本院依職權勘驗被告甲○○之警詢錄音帶，亦查無有其他人之聲音在旁指示被告甲○○應如何應答之情狀，有卷附之勘驗筆錄可佐（見本院訴
    字卷卷三第219至228反面頁），業如前述。此外，倘被告甲○○認於製作警詢筆錄時有上開情事之發生，何以3次接受
    偵查檢察官訊問時，均仍為警詢內容相一致之證述（見偵卷
    A卷第30至33、84至88、118、119頁），甚與被告乙○○互
    為對質時，2人均稱大家都有分到1份（指毒品）等語，從而
    ，被告甲○○於本院審理時一改前供，理由無他，即係為配
    合被告乙○○、丁○○而虛與蛇尾，故意匿情飾節矣，無足
    憑取。末查，被告甲○○於本院審理時證稱：乙○○沒有拿
    工具，只有拿衣服下去，車上沒有放甩棍、假槍云云（見本
    院訴字卷卷三第193、198頁），核與被告丁○○於本院審理
    時所述車上有長槍，但不知道是誰的，短槍、甩棍是我的等
    語不同，詳如前述，亦不足採信。
  8.證人即被告丁○○下車前至證人己○○車旁究為何舉，其於
    偵訊時先證稱：我沒有上車，我在車外面等，乙○○與己○○就講價錢，在車上講得很不愉快，我也不曉得怎麼一回事
    ，我就在車門敲兩下，我跟己○○說也拜託一下，價錢不行
    就算了，百般刁難是什麼意思云云（見偵卷A卷第60頁），
    後於本院審理時則證稱：我跟乙○○下車到對方車子前面那
    邊等一下，結果他們車上講了大概3至5分鐘，很像是沒有結
    論還沒有結論還是怎樣我也不清楚，我就去車門那邊稍微敲
    一下，然後我脾氣很爆燥的說「到底還要講多久？我還有別
    的事情，看能不能講一講趕快結束」云云（見本院訴字卷卷
    四第92頁），證詞前後不一，且公訴檢察官以偵訊內容時自
    陳「乙○○叫我去打被害人（指己○○）」質諸被告丁○○
    ，其於本院審理時證稱：害怕，因為這是強盜案件，如果有
    事情的話，我當然是也想推卸責任，可是我後來想想不對，
    這事情我沒有做，我為何要怕，所以現在直接講出來云云（
    見本院訴字卷卷四第99反面頁）。打車門或是打人之責任程
    度明顯不同，眾所周知，既然被告丁○○知悉涉犯強盜案件
    之嚴重性，亦想推卸責任，倘無此事存在，被告丁○○又豈
    會在偵訊時自陳此言，甚者，公訴檢察官執此再行追問被告
    丁○○，其則又稱：我長期使用安非他命，那時整天昏昏的
    一語規避問答，惟其卻又稱：我在警詢當中所述不實在，偵
    查中實在，但是就偵查中，被借提之後回地檢署第一庭的時
    候，已經慢慢清醒，所為之供述也是蠻實在的等語（見本院
    訴字卷卷四第179反面頁）。又且，被告丁○○於本院審理
    時證稱：警詢的時候是警察打好後才問我云云（見本院訴字
    卷卷四第178頁），經本院勘驗其之警詢錄影光碟，勘驗結
    果：(1)錄影畫面連續。(2)訊問過程一問一答。(3)員警詢問語
    氣懇切，並沒有用強暴、脅迫、疲勞訊問等之不正方式為之
    。(4)被告丁○○偉受訊問時，當時的精神狀況良好。(5)偵訊
    筆錄之記載與錄影內容大致相符等情，有勘驗筆錄在卷可稽
    （見本院訴字卷卷四第198至213反面頁），胥無被告丁○○
    所指之前開情節，已如前述。準此，被告丁○○上開所言，
    無非企圖狡飾卸責，自難採信
  9.稽之各項事證，被告乙○○、丁○○2人無購買毒品之真意
    ，意圖不法所有共同以前揭手法至使證人己○○不能抗拒後
    ，強取毒品海洛因1包，事後並至被告乙○○林口租屋處與
    被告甲○○、戊○○進行分贓毒品之事實，至為明確。職是
    ，被告乙○○、丁○○所辯乃畏罪卸責之詞，洵無足取，其
    等犯行均堪認定，應依法論罪科刑。
(二)、被告丁○○被訴恐嚇危害安全罪部分：
  1.訊據被告丁○○不否認，於上揭時日有至上開證人庚○○之
    住處外之事實，惟矢口否認有何恐嚇危害庚○○及其夫黃朝
    祺安全之犯行，辯稱：我沒有持刀，也沒有恐嚇云云。
  2.經查，證人庚○○於警詢時陳稱：我於96年9月23日17時15
    分許，有1名綽號「長毛」男子（指被告丁○○）按我桃園
    縣八德市○○路181向31弄8珙10號住處門鈴。當時我先生（
    黃朝祺）下樓開門，綽號「長毛」男子稱我弟弟戊○○欠錢
    ，我先生上樓告知我後，我即下樓與「長毛」交談，「長毛
    」稱今天一定要拿2、3萬元處理，否則沒得談，我與我先生
    回說沒那麼多錢，「長毛」說你們做生意怎麼可能沒有錢，
    我與我先生不願給「長毛」錢，「長毛」就走至巷口自車上
    取出1把刀並恐嚇我和我先生說今天多少一定要拿到錢。我
    們心生恐懼。我先生就到2樓拿100元鈔票共23張（2,300元
    ）交給長毛，「長毛」稱有沒有零錢一些來，我先生又拿10
    元硬幣15個（150元）交給「長毛」，「長毛」就坐另1名歹
    徒駕駛的自小客車離去。我與我先生當時心裡很恐懼，深怕
    遭丁○○持刀傷害。我先生向丁○○說先把刀收起來，丁○○說要拿到錢才願意把刀收起來，經我先生同意給丁○○錢
    ，丁○○才願意將刀放回車上。當時我打電話給我弟弟，是
    我弟弟幫我向桃園縣警察局警察大隊報案等語（見偵卷E卷
    第66至69頁），核與其於偵訊時證稱：當時有一綽號「長毛
    」的，就是被告丁○○，按門鈴，另一個人坐在車上沒有下
    車，我先生先下去，看誰開門，被告丁○○就說要找戊○○
    ，我先生說戊○○不住這，丁○○就說戊○○欠錢，叫我們
    多少要還一點，後來我先生就上樓叫我下去，我就跟丁○○
    說我說真的沒有錢，丁○○不高興，就回車上，拿一把類似
    白鐵的刀子，長約30公分，拿出來恐嚇我們說，說不給的話
    ，大家都很難看，看到刀子大家都很害怕，我先生就問她說
    ，是不管多少多能接受嗎，丁○○說可以，丁○○說只要拿
    到錢後就不會再找我們麻煩了，後來就拿了2,300元給丁○○，丁○○拿了後還問我先生說還有沒有零錢，我先生就又
    拿約150元之零錢，我們就是因為看到刀子很怕，才給丁○○錢等語（見偵卷F卷第116、117頁），尚稱一致，益徵被
    告丁○○確有因追討戊○○所積欠之債權，而向證人庚○○
    及其夫黃朝祺為恐嚇之事實，自堪採信。
  3.按證人之陳述前後不符，或因記憶淡忘、或事後迴護被告、
    或因其他事由所致，究竟何者可以採信，法院應本其自由心
    證斟酌何者與事實相符，以為取捨，非謂一有不符或矛盾，
    即應認其全部證言均不可採信（最高法院90年度台上字第
    6078 判決意旨參照）。查，證人庚○○事後於本院審理時
    證稱：丁○○跟我說戊○○有欠錢，那時候我不知道，我沒
    有想過要給丁○○錢，我有聯絡戊○○，可是聯絡不到，丁○○告訴我說沒有錢吃飯，我覺得丁○○很可憐，我有跟丁○○說我身上沒有錢，是我先生拿錢給丁○○的，給丁○○
    大概只有百元鈔跟零錢而已。丁○○當時拿一把形狀長得很
    像是刀子的東西，但我不確定是不是一把刀，我會給丁○○
    錢是因為我先生叫我給丁○○錢，我沒有因為他拿刀就怕丁○○，因為那時我在想我們那邊有監視器，所以我不會怕丁○○。而且丁○○那時候講話的語氣不會很大聲，我覺得丁○○精神有點恍惚，丁○○跟我要錢時，我有蠻強勢的不給
    丁○○。當時在談的過程當中，丁○○都針對我云云（見本
    院訴字卷卷四第156至164頁），與其於警詢、偵查所證述之
    內迥異，然其於本院審理時亦證稱：「（問：可是妳還是沒
    有提到妳是同情丁○○才給他錢？）我不清楚，可能當時的
    心態跟現在的心態不一樣。（問：妳當時做警詢及偵查筆錄
    時，是否會因為有點生氣，故意陷害丁○○，說出根本沒有
    發生過的事？）我只是把過程講給警察聽，當時警察是我迅
    速的講，他就將大概內容打在電腦上。」等語（見本院訴字
    卷卷四第162 頁），益見證人庚○○並未指摘其於警詢、偵
    查筆錄所載之內容有虛偽不實之情形。甚者，若證人庚○○
    於警詢中所陳因遭被告丁○○恐嚇始交付上開款項係屬子虛
    ，何以在事隔近1 年之檢察官訊問時仍與警詢中為相一致之
    證述，是其事後於本院審理時所證，顯係迴護被告丁○○之
    詞，不足為被告丁○○有利之認定。
  4.綜此，被告丁○○上開言語，確已足致證人庚○○及其夫黃
    朝祺心生畏懼，足認被告丁○○上開辯解，係避重就輕之舉
    ，不足採信，其犯行堪以認定。
二、論罪科刑
(一)、1.按刑法第321條第1項第3款所稱之兇器，其種類並無限制
    ，凡客觀上足對人之生命、身體、安全構成威脅，具有危險
    性之兇器均屬之，且祇須行竊時攜帶此種具有危險性之兇器
    為已足，並不以攜帶之初有行兇之意圖為必要（最高法院79
    年台上字第5253號判例意旨參照）。次按所謂強暴，係指直
    接或間接對於人施以暴力，即以有形之暴力行為強加諸被害
    人之身體而言，又所謂強暴之手段，祇須抑壓被害人之抗拒
    ，足以喪失其意思自由為已足，縱令被害人實際並無抗拒行
    為，仍於強盜罪之成立，不生影響；且強盜罪之所謂不能抗
    拒，係指行為人所為之強暴不法行為，就當時之具體事實，
    予以客觀之判斷，足使被害人身體上或精神上達於不能或顯
    難抗拒之程度而言。經查，坊間販售之被告乙○○、丁○○
    為強盜犯行所使用之瓦斯長、短槍（即空氣槍，均無證據證
    明具殺傷力）屬金屬或塑鋼材質、質地堅硬，與鐵製警棍皆
    可持以敲擊人體而使之致傷，依一般社會通念，客觀上具危
    險性，足以對人之身體、生命、安全構成威脅，顯係刑法第
    321條第1項第3款所指之兇器無疑；又被告乙○○、丁○○
    分持上開客觀上足對人之生命、身體安全構成威脅、具有危
    險性之長槍、短槍、鐵製甩棍等，被告乙○○以長槍抵住證
    人己○○背部；被告丁○○以短槍抵住己○○胸口並持鐵製
    甩棍毆打證人己○○之左大腿，已對證人己○○之生命、身
    體、安全造成極大之威脅，使其心生畏懼，客觀上足以抑制
    證人己○○之抵抗，核屬前開所稱強暴行為至明。核被告乙○○、丁○○所為，均係犯刑法第330條第1項、第321條第1
    項第3款攜帶兇器強盜罪。被告乙○○、丁○○就上開犯行
    間，有犯意聯絡及行為分擔，均為共同正犯。2.按刑法第
    346條第1項之恐嚇取財罪，係以意圖為自己或第三人不法所
    有為構成要件之一，若僅以恐嚇方法使人交付財物，而並無
    不法所有之意圖者，縱令其行為或可觸犯他項罪名，要無由
    成立本條之恐嚇取財罪；又被告為其妻索討賭債雖屬自然債
    務，不得為訴訟上之請求，但尚非無債權債務之存在，被告
    在主觀上即非有為自己不法所有之意圖，即與恐嚇取財罪無
    關，應以恐嚇危害安全罪論處（最高法院24年上字第3666
    號判例、82年台上字第3071號裁判、84年台上字第4566號裁
    判意旨均可參照）。查，證人戊○○於本院審理時證稱：我
    之前欠丁○○2萬多元等語（見本院訴字卷卷四第167頁），
    則被告丁○○為追討自己債權，並無不法所有之意圖，是其
    向債務人戊○○之姐庚○○、姐夫黃朝祺為恐嚇之犯行，核
    其所為，係犯刑法第305條之恐嚇危害安全罪。公訴意旨認
    被告丁○○涉犯恐嚇取財罪，容有未洽，惟起訴之基本社會
    事實相同，爰依刑事訴訟法第300條規定，變更起訴法條。
    另被告丁○○對被害人庚○○、黃朝祺行恐嚇之行為，為想
    像競合，應依刑法第55條規定，從一重處斷。公訴意旨雖未
    論及被害人黃朝祺部分，然與已起訴並經論罪部分，有想像
    競合犯之裁判上一罪之關係，為起訴效力所及，本院應併予
    審酌。又被告丁○○所為上揭2罪，犯意各別，行為互異，
    應予分論併罰。3.被告乙○○、丁○○有如事實欄一所載之
    論罪科刑及執行紀錄，有渠等灣高等法院被告前案紀錄表各
    1份在卷可稽（見本院訴字卷卷一第14至26反面頁），渠等
    分別於有期徒刑執行完畢後5年內故意再犯本案有期徒刑以
    上之各罪，均屬累犯，應各依刑法第47條第1項規定加重其
    刑。
(二)、爰審酌被告乙○○、丁○○各有槍砲或傷害等案件前科，品
    行不端，素行非佳，被告乙○○透過被告丁○○尋找毒品來
    源，已屬不該，竟為求不勞而獲，竟與被告丁○○持上開兇
    器強盜證人己○○前來交付之毒品海洛因，嗣於本院審理時
    為求脫免罪責，竟與同案被告戊○○、甲○○、己○○等人
    相互串證，悍然推翻渠等於警詢或於偵查所為之自白（在看
    守所期間是否有互動之機會或透過他人代為傳達，抑或在押
    解至法院途中相互串證，非本院所得防範），誆稱證人己○○所交付之毒品實乃葡萄糖1包，且根本無強盜一事云云，
    渠等復稱所為之自白係與警交換條件，或於警局製作筆錄時
    在旁聽從被告乙○○之指導所為，或於警局時因退藥而迷迷
    糊糊，或遭受員警、檢察官脅迫等不實陳述，企圖瞞騙、混
    淆司法之判斷，嚴重耗費司法資源；被告丁○○為圖自己債
    權，持刀恐嚇同案被告戊○○之姐姐、姐夫，所為非是。是
    被告乙○○、丁○○飾詞狡言否認犯行，不宜輕縱，並依被
    告乙○○、丁○○就本案之犯罪情節有別，兼衡被告2人之
    生活狀況、智識程度，犯後態度等一切情狀，分別量處如主
    文所示之刑，且就被告丁○○部分，並定其應執行刑，以示
    懲儆。
(三)、沒收部分：
  1.查，未扣案之警棍（即甩棍）1支、65K2CO2瓦斯長槍1枝、
    黑色CO2瓦斯短槍1枝（該長槍、短槍無證據顯示具殺傷力）
    係供被告乙○○、丁○○為強盜犯罪所用之物，業經證人乙○○於警詢陳述及證人甲○○於偵訊時證述綦詳（見C 卷第
    27頁、第158 頁），而被告丁○○於本院審理時亦坦承上開
    甩棍、短槍為其所有（見本院訴字卷卷四第97反面頁），惟
    否認長槍是其所有，先稱：我在車上就看到了，我不清楚誰
    的云云，再稱：槍、甩棍在甲○○車上，這算甲○○的吧，
    又稱：我不清楚長槍是乙○○還是甲○○的，我是上車就看
    到這東西了，後稱：我拿長槍跟甲○○換毒品，換完之後東
    西就是甲○○的，那時候甲○○自己也蠻喜歡的，後來就變
    成甲○○的云云（見本院訴字卷卷四第96反面、97、98 頁
    ），說詞前後反覆不一，且被告甲○○則一再否認長槍為其
    所有，則上開器具應為被告丁○○所有，較值憑採，惟上開
    兇器均未扣案，為免執行之困難，爰不予宣告沒收。至被告
    丁○○於偵訊時改稱其拿玩具短槍（即打火機）云云（見偵
    卷A 卷第61頁），核與警詢所述不同，蓋瓦斯短槍具擊發功
    能，與打火機型之短槍無論在外型、功能等均有所不同。基
    於被告丁○○甫為警查獲時，要無受他人干預之可能，且離
    本案發生時點不遠，記憶較為清晰，應以其於警詢之陳述較
    為可採，附此陳明。
  2.未扣案之長約30公分之白鐵刀子1支（無證據為槍砲刀械管
    制條例之刀械），乃供被告丁○○用以恐嚇被害人庚○○、
    黃朝祺所用之物，惟遍閱全卷無證據證明為被告丁○○所有
    ，亦不予宣告沒收。
、被告甲○○、戊○○無罪部分：
一、公訴意旨略以：緣丙○○將1兩毒品交付與己○○，並告知
    己○○將此包毒品拿至林口長庚醫院復建大樓前交給綽號偉
    哥之乙○○並向其收取19萬元，待交易完成後再將交易所得
    交與丙○○，而己○○取得該包毒品後，即由己○○駕駛前
    揭車輛載同戊○○前往該處進行毒品交易；未料被告甲○○
    、戊○○與乙○○、丁○○（乙○○、丁○○經本院認定加
    重強盜部分有罪如前）均明知此本係一宗毒品交易，竟共同
    基於加重強盜之犯意聯絡，共同意圖為自己不法之所有，於
    同日上午10時40分許，在桃園縣龜山鄉○○○路10之3號對
    面處（即林口長庚醫院復健大樓對面處），由被告甲○○駕
    駛該車搭載乙○○、丁○○至該處與己○○會合，並由己○○將該毒品拿下車至乙○○旁欲為毒品交易，惟乙○○等要
    求己○○上車，己○○不從即走回其車內，而乙○○見狀即
    拿丁○○所有之長槍1支、而丁○○亦拿其所有之短槍1支及
    甩棍1支下車，並朝己○○追去，而乙○○等2人即持該槍要
    求己○○將毒品交出，己○○不願交出毒品，而丁○○並持
    甩棍毆打己○○，要求己○○盡速交出毒品，而被告戊○○
    在旁亦配合演出，要求己○○盡快將毒品交出，乙○○等2
    人以此強暴、脅迫方式，致使己○○不能抗拒，並由丁○○
    搶走該包毒品，乙○○等2人得手後，隨即上甲○○之車輛
    加速逃逸，丁○○上車後並要求甲○○快開，而己○○在後
    追趕不及，並將此毒品遭黑吃黑之情形電話告知丙○○，而
    丙○○得知此訊息後，即刻撥打電話予乙○○，而乙○○虛
    應後亦不再接聽電話，嗣被告甲○○、戊○○與乙○○、丁○○、即於當日在乙○○林口租屋處共同將強盜而得之毒品
    海洛因分成4份，1人1份。因認被告甲○○、戊○○均涉犯
    刑法第330條第1項、第321條第1項第3款之攜帶兇器強盜罪
    嫌。
二、按犯罪事實應依證據認定之，無證據不得認定其犯罪事實，
    又不能證明被告犯罪者，應諭知無罪之判決，刑事訴訟法第
    154 條第2 項、第301 條第1 項定有明文。刑事訴訟法上所
    謂認定犯罪事實之證據，係指足以認定被告確有犯罪行為之
    積極證據而言，如未能發現相當證據或證據不足以證明，自
    不能以推測或擬制之方法，以為裁判基礎，最高法院29年上
    字第3105號及40年臺上字第86號分別著有判例；又認定不利
    於被告之事實，須依積極證據，苟積極證據不足為不利被告
    之認定時，即應為有利於被告之認定，更不必有何有利之證
    據，有最高法院30年上字第816 號判例可資參照。且刑事訴
    訟上證明之資料，無論其為直接或間接證據，均須達於通常
    一般之人均不致有所懷疑，而得確信其為真實之程度，始得
    據為有罪之認定，若其關於被告是否犯罪之證明未能達此程
    度，而有合理懷疑之存在，致使無從形成有罪之確信，根據
    「罪證有疑，利於被告」之證據法則即不得遽為不利被告之
    認定，亦有最高法院76年度台上字第4986號判例可稽。
三、公訴意旨認被告甲○○、戊○○涉有上揭加重強盜犯行，無
    非係以被告甲○○於警詢、偵查之證述、證人即被告乙○○
    、丁○○及同案被告己○○於警詢之證述為主要論據，訊據
    被告甲○○、戊○○堅決否認有何參與加重強盜之犯行，被
    告甲○○稱：我當天接到的訊息是乙○○、丁○○好像只是
    要去拿毒品而已等語（見本院訴字卷卷一第91頁）；被告戊○○則稱：我沒有強盜等語（見本院訴字卷卷一第91頁）。
四、經查：
(一)、證人己○○、乙○○及被告甲○○、戊○○於本院審理時均
    一改前供，否認渠等於警詢陳述或偵查時所為之證述，惟基
    於前述之理由，應認渠等於警詢或偵查時所言，較值採信，
    先予敘明。
(二)、證人己○○雖於警詢時陳稱：一名男子（指被告甲○○）載
    持長槍男子（指被告乙○○）及持短槍、警棍男子（指被告
    丁○○）離去等語（見偵卷C卷第13頁）。證人A1即戊○○
    於警詢時陳稱：我的朋友綽號「阿嘉」打電話約我去長庚醫
    院處理事情，有1部現代銀色休旅車前來（車上坐3個人），
    「阿嘉」下車從其左褲袋拿出1包東西走到對方現代銀色休
    旅車旁沒有多久，我不知道他們談了什麼話，「阿嘉」拿著
    那包東西走回來上了車，對方自車上下來2名男子，丁○○
    拿1把手槍走向我們這裡，「偉哥」拿1把「阿嘉」長槍緊跟
    過來，搶「阿嘉」那包東西，是不詳男子負責開車，丁○○
    坐於前右座，「偉哥」坐後座等語（見偵卷C卷第38、39頁
    ），惟渠等對於案發過程之描述，均未供述被告甲○○有參
    與持兇器為強盜之犯行，且證人即被告乙○○於本院審理時
    證稱：我沒有跟甲○○討論過，要藉買賣毒品的名義而去搶
    海洛因等語（見本院訴字卷第188及其反面頁）；證人即被
    告丁○○於本院審理時亦證稱：甲○○只是負責開車而已吧
    （見本院訴字卷卷四第102頁），互核相符。證人乙○○於
    警詢、偵訊時雖均證稱：甲○○有回到我林口租屋處分毒品
    ，甲○○也知道是沒有付錢搶來的毒品等語（見偵卷A第
    17、26頁），然而被告甲○○於警詢及偵訊時並未否認其知
    悉證人乙○○與證人己○○等人相約為毒品海洛因交易一事
    （見偵卷A第7、22頁），凡此足見，證人乙○○上揭所述，
    僅能證明被告甲○○事中親眼目睹強盜之過程，且事後確有
    分贓證人乙○○、丁○○持兇器所強取之毒品，尚不能率認
    被告甲○○至證人乙○○家中分贓毒品，遽斷被告甲○○就
    乙○○、丁○○當時持上開兇器強取證人己○○之毒品乙節
    事前共謀且互為分擔。
(三)、證人丁○○於偵訊時雖證稱：戊○○當天並沒有到乙○○租
    屋處云云（見偵卷第81頁），惟證人乙○○於警詢時陳稱：
    事後戊○○來分毒品時，我才知道戊○○是串通一起強盜該
    毒品的一份子等語（見偵卷A卷第18頁），其於偵訊時證稱
    ：是己○○和小傑拿毒品來，己○○當時送毒品來時說要收
    錢，丁○○就生氣，打己○○一拳，小傑跟己○○說你毒品
    快點給人家。事後，丁○○帶小傑來，當天或隔天丁○○分
    給小傑的，丁○○帶小傑來時，我就傻眼，因為丁○○也有
    分一點給小傑。這不是毒品買賣的對方，怎麼又會變成朋友
    ，我感覺是丁○○在搞鬼，在坑我等語（見偵卷A卷第55、1
    21、122頁）；核與被告甲○○於警詢時陳稱：我與丁○○
    及乙○○分完海洛因毒品後，丁○○就開我的車出去載一名
    綽號叫小傑之男子到乙○○租屋處，然後我就看見乙○○與
    丁○○分海洛因毒品給這名綽號叫阿傑之男子等語（見偵卷
    A 卷第11頁），其於偵訊時證稱：小傑後來也分到毒品，我
    當時只知道乙○○他們要去買毒品，沒想到黑吃黑等語（見
    偵卷A卷第22、87頁），互核相符，足證被告戊○○於證人
    乙○○、丁○○持兇器強盜毒品海洛因之後，確有至證人乙○○林口租屋處分贓該毒品乙情，堪可認定。然而，證人乙○○、甲○○僅從事後證人丁○○帶同被告戊○○前來分贓
    毒品而主觀、片面認被告戊○○係參與強盜毒品之一份子，
    雖被告戊○○事後與渠等分贓毒品之原因不得而知，且遍覽
    卷內資料，尚無其他客觀證據可佐被告戊○○共同參與強盜
    罪行之論證。尤以，本案係起因於被告戊○○以秘密證人之
    身分出面向警方檢舉，若涉案其中，難保其他被告不會供出
    其參與案情而遭曝光，何致於此，自難僅憑被告戊○○事後
    參與分贓毒品而率認其有共同參與強盜之犯行。至證人即被
    告甲○○於偵訊時雖證稱：小傑當天沒有到乙○○租屋處，
    第2天小傑才有去，丁○○與乙○○都有分毒品給小傑等語
    （見偵卷A卷第86、87頁），與其上揭於警詢所陳有間，然
    其於偵訊時亦自陳：因為時間過太久了，過程細節不是記得
    很清楚，而且發生都是一瞬間的事，應以以前講得為準，較
    正確。況，被告戊○○於96年9月1日下午2時50許，即以秘
    密證人A1之身分至員警檢舉被告乙○○、丁○○，衡情，應
    不致膽敢再前往具大哥之尊之被告乙○○租屋處假裝若無其
    事而與渠等分取毒品。是以，應認被告戊○○於97年9月1日
    該日即前往被告乙○○租屋處分取毒品海洛因一情，較為可
    信。
五、綜上論述，公訴人所憑事證尚無從形成被告甲○○、戊○○
    有罪論斷之確信，此外，復查無其他積極事證足以證明被告
    2人確有共同為加重強盜之犯行，揆諸首揭法條、判例要旨
    及說明，復根據「罪證有疑，利於被告」之證據法則，既不
    能證明被告甲○○、戊○○犯罪，自應為被告甲○○、戊○○無罪之諭知。
六、至被告戊○○涉犯販賣第一級毒品罪及收受贓物等罪嫌及被
    告甲○○涉犯收受贓物罪嫌部分，因未據檢察官起訴，是此
    部分非在本案起訴範圍，本院自無從審究，應由檢察官另為
    處理，附此敘明。
據上論斷，應依刑事訴訟法第299條第1項前段、第300條、第301
條第1項，刑法第28條、第305條、第321條第1項第3款、第330條
第1項、第47條第1項、第51條第5款，刑法施行法第1條之1第1項
、第2項前段，判決如主文。
本案經檢察官黃珮如到庭執行職務。
中    華    民    國    98    年    9    月    28    日
            刑事第十一庭    審判長法  官  蔡榮澤
                                  法  官  林蕙芳
                                  法  官  汪曉君
以上正本與原本無異。
如不服本判決應於收受判決後10日內向本院提出上訴書狀，並應
敘述具體理由。其未敘述上訴理由者，應於上訴期間屆滿後20日
內向本院補提理由書(均須按他造當事人之人數附繕本)「切勿逕
送上級法院」。
                                  書記官  楊晴文
中    華    民    國    98    年    9     月    28    日
附錄：本案論罪科刑法條全文
中華民國刑法第321條（加重竊盜罪）
犯竊盜罪而有左列情形之一者，處六月以上、五年以下有期徒刑
：
一、於夜間侵入住宅或有人居住之建築物、船艦或隱匿其內而犯
    之者。
二、毀越門扇、牆垣或其他安全設備而犯之者。
三、攜帶兇器而犯之者。
四、結夥三人以上而犯之者。
五、乘火災、水災或其他災害之際而犯之者。
六、在車站或埠頭而犯之者。
前項之未遂犯罰之。
中華民國刑法第330條（加重強盜罪）
犯強盜罪而有第321條第1項各款情形之一者，處7年以上有期徒
刑。
前項之未遂犯罰之。
中華民國刑法第305條（恐嚇危害安全罪）
以加害生命、身體、自由、名譽、財產之事，恐嚇他人致生危害
於安全者，處二年以下有期徒刑、拘役或三百元以下罰金。


司法院資訊處製作；財團法人民間司法改革基金會備份。
